【裁判字號】    98,交聲,3738
【裁判日期】    981030
【裁判案由】    聲明異議
【裁判全文】
臺灣臺中地方法院交通事件裁定        98年度交聲字第3738號
原處分機關  交通部公路總局臺中區監理所臺中市監理站
異  議  人
即受處分人  甲○○
上列受處分人因違反道路交通管理處罰條例案件，對於交通部公
路總局臺中區監理所臺中市監理站於民國98年9 月25日所為之處
分（裁監稽違字第裁61-F00000000號裁決書），聲明異議，本院
裁定如下：
    主    文
異議駁回。
    理    由
一、原處分機關交通部公路總局臺中區監理所臺中市監理站略以
    ：
    受處分人即異議人甲○○（下稱受處分人）駕駛何耀仁所有
    之車牌號碼JF-86號超重機車，於民國（下同）98年8月22日
    11時29分許，在苗栗縣台三線三灣鄉○○路151 號前處，因
    「號牌用布條遮蔽（現場立即改善）」之違規，經苗栗縣警
    察局交通警察隊以苗縣警交字第F00000000 號違反道路交通
    事件通知單舉發，嗣經受處分人於98年9月3日到案申訴，原
    舉發機關以98年9 月15日苗警交字第0980038110號函覆違規
    屬實等語，仍認受處分人有前開違規行為，原處分機關乃依
    道路交通管理處罰條例第13條第1款規定裁處罰鍰新臺幣（
    下同）3000元整，逾期則依裁決書處罰主文規定裁處。因依
    舉發單位之函覆認為該車確有車牌為布條遮蔽，有不能辨認
    其牌照之情形，應認受處分人所述理由為不足採，是本所依
    法裁處並無不當等語。
二、本件受處分人異議意旨略以：
(一)受處分人甲○○於98年8月22日11時，駕駛大型重機（車號
    JF- 86）參加「愛車之旅」活動，為識別起見，參加者以藍
    色尼龍布條繫掛於機車後座燈桿，當時行至三灣鄉（台三線
    ）遇交通路口紅燈，受處分人暫停之際，適苗栗縣警察局交
    通警察隊執行巡邏勤務，將受處分人攔檢，以受處分人之車
    牌為「活動布條」「遮蔽」致無法辨識，依違反道路交通管
    理處罰條例第13條第1款之規定，應裁罰3000元整。
(二)按處罰條例第13條第1 款規定為：損毀或變造汽車牌照、塗
    抹污損牌照，或以「安裝」其他器具之方式，使不能辨識其
    牌號者為據。依上開規定，所謂「安裝」是「固定」裝置也
    ，又達到車牌不能辨識，始足當之。若無「安裝固定」之行
    為，難認有違反規定之事實。
(三)受處分人繫掛尼龍布條係車隊活動辨識用，行駛時布條隨風
    飄動，當時係「紅燈」停止靜態布條適巧「遮蔽」車牌號碼
    ，勢非人為可以掌控，布條非固定及安裝，其舉發似嫌「矯
    枉過正」，爰聲明異議請求撤銷原處分云云。
三、按汽車牌照包括號牌、行車執照及拖車使用證，為行車之許
    可憑證。又汽車號牌不得變造損毀、塗抹或粘貼其他材料、
    加裝邊框或霓虹燈、裝置旋轉架、顛倒懸掛或以安裝其他器
    具之方式使不能辨認其牌號，並不得以他物遮蔽，如有污穢
    ，致不能辨認其牌號時，應洗刷清楚，道路交通安全規則第
    8條第1項前段、第11條第2項定有明文。且汽車行駛有下列
    情形之一者，處汽車所有人新臺幣2400元以上4800元以下罰
    鍰，並責令申請換領牌照或改正：一、損毀或變造汽車牌照
    、塗抹污損牌照，或以安裝其他器具之方式，使不能辨認其
    牌號，道路交通管理處罰條例第13條第1款定有明文。
四、經查：
(一)受處分人甲○○駕駛何耀仁所有之車牌號碼JF-86 號超重機
    車，於民國（下同）98年8月22日11時29分許，在苗栗縣台
    三線三灣鄉○○路151號前處，因號牌用布條遮蔽違規，為
    苗栗縣警察局交通警察隊警員乙○○以苗縣警交字第F00000
    000號違反道路交通管理事件通知單舉發並指定應於98年9月
    7日前到案。嗣受處分人提出申訴，經原處分機關函請原舉
    發單位調查，仍認受處分人確有上開違規情事，原處分機關
    乃依道路交通管理處罰條例第13條第1款「以安裝其他器具
    之方式不能辨識號牌」之規定，於98年9月25日以裁監稽違
    字第裁61-F00000000號裁決書為裁決之處分，裁處受處分人
    罰鍰3000元等情，有苗栗縣警察局舉發違反道路交通管理事
    件通知單、臺中市監理站交通違規陳述單及查詢單、苗栗縣
    警察局98年9月15日苗警交字第0980038110號函、交通部公
    路總局臺中區監理所臺中市○○○○○道路交通管理事件98
    年9月25日裁監稽違字第裁61-F00000000號裁決書及違規現
    場照片3張等在卷可稽，合先敘明。
(二)雖受處分人以上開情詞置辯。惟證人即原舉發員警乙○○於
    98年10月16日本院調查時到庭結證稱：「本件違規事件是由
    我取締開單。」「本件當日我是在三灣鄉○○路156 號前，
    執行取締重型機車，當時有重型機車車隊通過，受處分人是
    該車隊成員之一，該車隊經過時因我看不到異議人車牌的第
    一個英文字母，所以我就攔下他取締。」「看不到異議人車
    牌的第一個字母，異議人之車子當時是行進中，我跟在他後
    面，因我看不到他的車牌第一個字母才將他攔下來，我攔下
    異議人的機車之情形就如庭呈照片所示（見本院卷第20頁至
    第21頁）。我當時有上前查看，布條的下面較短的那端有固
    定在車牌上，遮住車牌第一個英文字母，所以風吹的時候不
    會飄動。」「對於道路交通處罰條第13條1 項之查核標準，
    我們是依照第11條2項（訊問筆錄誤載為第5項），汽車牌號
    不得黏貼其他材料或安裝其他器具。本件是因為台三線常發
    生重型機車以布條方式遮住車牌規避查緝，所以我們均會取
    締，布條有的是在左邊，有的是在右邊，因如果被測速照相
    照到，字母只要有一個被遮住就無效，就無法取締超速的情
    形。」「本件異議人行進間該布條是固定的，無法飄動。」
    等語明確，依證人乙○○之上開證詞，受處分人駕駛上開超
    重型機車確有以布條黏貼之方式，使不能辨認其牌號之情事
    ，本件受處分人駕駛上開車輛之違規行為，既經證人乙○○
    自後近距離目擊，且以證人身分到庭作證受處分人上開車輛
    於行進間該布條是固定的，無法飄動之事實， 衡諸舉發員
    警執行公務本身受行政懲處責任之監督，到庭具結作證更以
    刑罰擔保其真實性，殊無甘冒行政懲處及刑法偽證罪責任，
    而刻意誣陷受處分人之必要；且觀諸證人乙○○庭呈之於取
    締當時之採證照片3張（見本院卷第20-21頁），受處分人粘
    貼之布條確已遮住車牌號碼「JF-86」之英文字母「J」，且
    依照片顯示，固定於該車後座上燈桿之布條，一端係可隨風
    飄動而呈現自然垂落狀態，另一端卻係服貼在車牌號碼之英
    文字母「J」上，顯係因該布條粘貼在車牌上所致，因而無
    法清楚辨識，足認受處分人所粘貼之布條已影響其牌號之辨
    識，其確有於上開之違規事實甚明。受處分人辯稱：其是將
    小布條直接掛在左後方向燈橫桿上，並非固定云云，尚非可
    採。
(三)又汽車於行駛中，其牌照係辨識車籍之最重要依據，因此所
    謂道路交通管理處罰條例第13條第1 款之所由設，乃在辨識
    車籍、特定車輛，對交通秩序之維護及確保道路安全，具有
    事後規制、追究之功效，俾免行為人利用此類動力交通工具
    從事違法犯紀之行為。促使汽車所有人就其行政法上義務之
    違反應負其行政處罰責任，以加強道路交通管理之行政目的
    所為之規定。而該條款所謂「使不能辨認其牌號者」，僅須
    達有致道路交通管理機關不能辨認其牌號之虞即為已足，不
    以該牌號事實上已達不能辨認之情形為必要；亦即該條款規
    定所欲處罰者，係汽車所有人主觀上有使其車輛牌號不能辨
    認之意圖，而客觀上有實施「損毀、變造、塗抹、污損或安
    裝其他器具於汽車牌照」之行為者，即為其處罰對象，因是
    時行為人此舉已有礙於道路交通管理機關上開行政目的之達
    成。又「人民因違反法律上義務而應受之行政罰，係屬對人
    民之制裁，原則上行為人應有可歸責之原因，故於法律無特
    別規定時，雖不以出於故意為必要，仍須以過失為其責任條
    件。但為維護行政目的之實現，兼顧人民權利之保障，應受
    行政罰之行為，僅須違反禁止規定或作為義務，而不以發生
    損害或危險為其要件者，推定為有過失，於行為人不能舉證
    證明自己無過失時，即應受處罰」，此觀諸司法院大法官會
    議釋字第275 號解釋文自明（臺灣高等法院臺中分院92年度
    交抗字第634 號裁定、臺灣高等法院高雄分院92年度交抗字
    第115 號裁定意旨參照）。查受處分人係領有駕駛執照之駕
    駛人，其就「道路交通安全規則」第8 條前段規定「汽車牌
    照」包括號牌、行車執照，為行車之許可憑證，由汽車所有
    人向公路監理機關申請登記」及第11條第2 項「按汽車號牌
    不得變造損毀、塗抹或粘貼其他材料、加裝邊框或霓虹燈、
    裝置旋轉架、顛倒懸掛或以安裝其他器具之方式使不能辨認
    其牌號，並不得以他物遮蔽，如有污穢，致不能辨認其牌號
    時，應洗刷清楚」及上揭條例等相關規定，當應知之甚稔。
    則受處分人以布條固定於車牌上，對此舉將造成其車牌號碼
    無法辨識而違反上開規定乙節，實無法委為不知，自難以其
    陳稱懸掛小布條是參加活動供辨識用的云云，即得卸免應負
    之行政處罰責任。
五、綜上所述，足認本件受處分人之違規事證明確，原處分機關
    所為之處分，並無違法不當，本件異議為無理由，應予駁回
    。
據上論斷，應依道路交通管理處罰條例第87條第2 項，道路交通
案件處理辦法第19條，裁定如主文。
中    華    民    國    98    年    10    月    30    日
                    交通法庭    法  官  吳幸芬
上正本證明與原本無異。
如不服本裁定，應於送達後5日內，向本院提出抗告狀。
中    華    民    國    98    年    10    月    30    日
                                書記官  黃毅皓


司法院資訊處製作；財團法人民間司法改革基金會備份。
